臺灣高等法院高雄分院刑事判決　　　　　　　　　九十一年度上易字第一九五號
　　上　訴　人　台灣高雄地方法院檢察署檢察官
　　被　　　告　乙○○
右上訴人因被告詐欺案件，不服臺灣高雄地方法院九十年度易字第三七六九號中華民
國九十一年五月三十日第一審判決（起訴案號：臺灣高雄地方法院檢察署九十年度偵
字第一０九三八號），提起上訴，本院判決如左：
    主  文
原判決撤銷。
乙○○連續意圖為自己不法之所有，以詐術使人將本人之物交付，處有期徒刑肆月，
如易科罰金，以參百元折算壹日。
    事  實
一、乙○○（起訴書誤載為黃明豐）明知其經濟狀況不佳，竟意圖為自己不法所有，
    基於詐欺取財之概括犯意，先於民國八十九年三月間某日，在高雄市○○路某日
    本料理店內，向其友人甲○○佯稱有投資機會，係投資從高雄出口中古電視機至
    大陸，以每台新台幣（下同）五百元之價格在台灣收購中古電視，出口至大陸後
    ，每台中古電視可賣得一千二百元，獲利甚高，如投資一貨櫃需款四十三萬元，
    甲○○表示沒有這麼多錢，乙○○即表示可以先投資一半，其餘不足的部分則以
    插暗股方式投資，致甲○○因此陷於錯誤，而接續於八十九年四月六日將三萬元
    匯入乙○○在板信銀行苓雅分行帳號00000000000000號之帳戶內
    ，又於同年月二十日將二十二萬元匯入乙○○之前開帳戶內，復於同年六月九日
    將十八萬元匯入乙○○之上開帳號內，總計匯款共四十三萬元，嗣於同年八月七
    日，乙○○又承續前揭詐欺取財之犯意，施用詐術，打電話至高雄市○○○路七
    十一巷二號，向甲○○諉稱賴進滄為海關人員，需匯款予賴進滄後，貨物才能順
    利出關，甲○○仍不疑有詐，即依乙○○之指示，將二萬七千二百元匯入郵局戶
    名為賴進滄之０四０一一一—0000000—一號帳戶內，乙○○於收受前開
    款項後即避不見面，甲○○遍尋無著始知受騙。
二、案經甲○○訴請台灣高雄地方法院檢察署檢察官偵查起訴。
    理  由
一、訊據被告乙○○固坦承有於上開時、地收受告訴人甲○○前開所匯之款項，惟矢
    口否認有何詐欺犯行，辯稱：我是向告訴人借錢，並不是找告訴人投資，我是跟
    告訴人說朋友邀我投資出口中古電視機至大陸，當時我經營很多種事業，只是我
    運氣不好，我的錢借人家，人家沒有還我，我並未向告訴人稱賴進滄是海關人員
    等語。
二、惟查：(一)右開事實，業據告訴人甲○○於偵查中、原審及本院審理時指訴綦詳（
    見台灣高雄地方法院檢察署九十年度發查字第一九號卷宗第八頁、第九頁、第二
    十七頁、第二十八頁、原審卷第十三頁、第十七頁、本院九十一年八月二十九日
    審判筆錄），而被告於偵查中及原審亦自承伊並未與告訴人約定利息及償還之時
    間，且未書立借據等情（見台灣高雄地方法院檢察署九十年度發查字第一九號卷
    宗第二十八頁、原審卷第十六頁），衡諸常情，一般私人間借貸均會約定利息及
    清償時間，且書立借據或簽發票據以供擔保，本件告訴人為一單親家庭，經濟並
    非寬裕，其先後籌措高達四十五萬七千二百元之金額，並陸續匯予被告，如係單
    純之金錢借貸，豈會不約定利息及償還之時間，且甘冒被告無法清償上開借款之
    風險，而未要求被告提供擔保或書立借款資料，顯與常情有違。再者，參以證人
    陳怡驊（原名陳美銀）於原審證述：在八十九年五月間，被告有電話跟伊聯絡，
    表示要做生意，問伊是否願意投資，因伊當時無此意願，故未投資，至於投資何
    事物已不記得，且伊曾陪同告訴人前往被告家，談有關投資金額問題，被告當時
    還向告訴人表明投資生意有風險，不一定可回收，並要求告訴人多給予時間會還
    錢等情（見原審卷第十四頁），益證告訴人上開指訴應非子虛，被告所辯其係向
    告訴人借款，並非邀告訴人投資云云，顯非實在。(二)被告取得告訴人所匯之款項
    後，將之挪為其個人私人使用等情，已據被告於偵查中供述明確（見台灣高雄地
    方法院檢察署九十年度發查字第一九號卷宗第十七頁），益證被告邀告訴人投資
    時所稱出口中古電視至大陸云云，顯係出於虛構。復參以被告於本院調查時亦承
    認其最近二、三年內經濟比較困難，房子遭拍賣等情（見本院九十一年八月十六
    日訊問筆錄），其在經濟狀況不佳之情況下，猶以出口中古電視買賣獲利甚高為
    由誘使告訴人參與投資，復將告訴人投資之款項供其個人私用，其有不法所有之
    意圖甚明。此外，並有高雄銀行入戶電匯匯款回條二紙、郵政跨行匯款申請書及
    郵政國內匯款執據各一紙在卷可稽，本件事證已臻明確，被告所辯，顯係避就之
    詞，殊無足採，其犯行堪以認定。
三、核被告乙○○所為，係犯刑法第三百三十九條第一項之詐欺取財罪。其先後二次
    詐欺取財之行為，時間緊接，各犯同一之罪名，顯係基於概括犯意，反覆為之，
    應依連續犯規定以一罪論，並加重其刑。原審為被告論罪科刑之判決，固非無見
    ，惟被告先向告訴人佯稱可投資出口中古電視機至大陸，嗣後又向告訴人諉稱賴
    進滄為海關人員，為使貨物順利出關，需匯款予賴進滄，故被告所施用之詐術並
    不相同，其詐欺行為即屬二次，且係基於一概括犯意為之，原審判決認行為人僅
    成立單純之一罪，尚有違誤。公訴人以被告詐取告訴人之金錢後，置之不理，且
    原審量刑過輕為由，指摘原判決不當，雖無理由，惟原判決既有前揭可議之處，
    自應予撤銷改判。爰審酌被告素行良好，並無前科，有臺灣高等法院被告全國全
    案紀錄表可稽，因經濟狀況不佳，竟以投資可牟高利及須打通關節為由，施用詐
    術騙取金錢，共詐得四十五萬七千二百元，起訴後雖已償還部分款項，惟犯罪後
    猶飾詞卸責等一切情狀，量處如主文所示之刑。並依刑法第四十一條第一項規定
    ，諭知如易科罰金以三百元折算一日之折算標準。
據上論斷，應依刑事訴訟法第三百六十九條第一項前段、第三百六十四條、第二百九
十九條第一項前段，刑法第三百三十九條第一項、第五十六條、第四十一條第一項前
段，罰金罰鍰提高標準條例第一條前段、第二條，判決如主文。
本案經檢察官張其主到庭執行職務。
中    華    民    國      九十一      年      九      月     十二   日
                              臺灣高等法院高雄分院刑事第五庭
                                  審判長法官  吳水木
                                        法官  洪慶鐘
                                        法官  趙文淵
右正本證明與原本無異。
不得上訴。
                                  法院書記官  唐奇燕
中    華    民    國      九十一      年      九      月    十八    日
附錄本案判決論罪科刑法條：
刑法第三百三十九條第一項
意圖為自己或第三人不法之所有，以詐術使人將本人或第三人之物交付者，處五年以
下有期徒刑、拘役或科或併科一千元以下罰金。
